臺灣板橋地方法院交通事件裁定　　　　95年度交聲字第1506號
原處分機關　交通部公路總局臺北區監理所
異　議　人
即受處分人?甲○○
上列受處分人因違反道路交通管理處罰條例案件，不服交通部公
路總局臺北區監理所中華民國９５年８月１６日北市監自裁字第
裁４０-Ｃ00000000號裁決處分（原舉發案號：臺北縣
政府警察局９５年７月３日北縣警交字第00000000號）
，聲明異議，本院裁定如下：
    主  文
異議駁回。
    理  由
一、原處分意旨略以：異議人即受處分人甲○○駕駛車牌號碼Ｈ
    Ｓ－９４９５號自小客車（汽車所有人林秋菊），於民國九
    十五年七月三日十四時四十五分許，行經台二線八十一點五
    公里（南下）處，因有「駕駛人行經指定路段未依規定開頭
    燈」之違規行為，經臺北縣政府警察局瑞芳分局掣單當場舉
    發，受處分人拒簽並提出申訴，嗣經原舉發機關臺北縣政府
    瑞芳分局函覆查證違規屬實，爰依道路交通管理處罰條例第
    四十二條規定，裁處罰鍰新臺幣（下同）六百元。
二、異議意旨略以：異議人於九十五年七月三日十四時四十五分
    許，行經台二線八十一點五公里處（往宜蘭方向），因白天
    未開車大燈，為警舉發，然異議人所行駛之台二線路段雖業
    經臺北縣政府公告為全天候應開頭燈路段，惟依道路交通安
    全規則第一百零九條第五款規定，並非主管機關僅有公告為
    已足，尚須設置標誌供駕駛人辨識。而異議人當天所行經之
    台二線，由臺北縣淡水經基隆到達宜蘭蘇澳，其中僅有過基
    隆後之臺北縣至宜蘭交界處之台二線為全天候開頭燈路段，
    駕駛人行駛台二線時，若無標誌供駕駛人辨識，駕駛人根本
    難以知悉其是否行駛在須全天開頭燈之路段。雖然臺北縣政
    府公告於北部濱海公路（台二線）實施全日開頭燈之措施，
    但卻未依道路道路交通標誌標線號誌設置規則第三條第一款
    、第十條、第十一條，於台二線入口處設置紅底黑字之禁標
    誌，告示行經之汽車駕駛人應於白天開車頭燈，且沿南下路
    段至異議人被舉發違規地點亦並無設置相關標誌，導致駕駛
    人無從依標誌指示使用燈光。故異議人雖行駛台二線未於白
    天開頭燈，但因無標誌指示，故無違反道路交通安全規則第
    一百零九條第五款規定之情，亦無道路交通管理處罰條例第
    四十二條規定之違規情事，原處分機關顯有違反法規要件，
    為此狀請撤銷原處分，以免冤抑云云。
三、按道路交通安全規則第第一百零九條第五款規定「汽車行駛
    時，應依下列規定使用燈光：行經公路主管機關或警察機關
    公告之山區○○○路線之路段，涵洞或車行地下道，應依標
    誌指示使用燈光」。次按汽車駕駛人，不依規定使用燈光者
    ，處二百元（即新臺幣六百元）以上四百元（即新臺幣一千
    二百元）以下罰鍰，（九十四年十二月二十八日修正前）道
    路交通管理處罰條例第四十二條定有明文。又中華民國九十
    四年十二月二十八日總統華總一義字第０９４００２１２５
    ８１號令修正公布交通管理處罰條例第四十二條為「汽車駕
    駛人，不依規定使用燈光者，處新臺幣一千二百元以上三千
    六百元以下罰鍰。」，惟依中華民國九十五年六月二十三日
    行政院院臺交字第０９５００８７６８５號令發布，定自九
    十六年一月一日施行。本件違規行為發生於九十五年七月三
    日，原處分機關裁決時間為九十五年八月十六日，道路交通
    管理處罰條例第四十二條固於行為後現已修正施行，然於原
    處分機關裁處時尚未施行，原處分機關依修正前之規定裁處
    ，並無違誤；依九十四年二月五日總統華總一義字第０９４
    ０００１６８４１號令，制定公布並自九十五年二月五日開
    始施行之行政罰法第五條，明定「行為後法律或自治條例有
    變更者，適用行政機關最初裁處時之法律或自治條例」，而
    觀諸行政罰法第五條之規定，本院審理本件交通裁決案件，
    應適用行政機關最初裁處時之法律，即修正前道路交通管理
    處罰條例第四十二條（以下所稱均為修正前）規定處理，合
    先敘明。
四、經查：本院就異議人當天所行經之台二線沿線，至異議人經
    違規舉發路段前（台二線八十一點五公里處往宜蘭方向），
    有關實施全日開頭燈措施之標誌設置情形，依職權函詢臺北
    縣政府警察局瑞芳分局，經覆稱：於台二線往宜蘭方向車道
    於七十二公里處設有「行駛濱海公路請全天候開車燈」標誌
    、於七十三公里、七十四公里、七十五公里、七十六點三公
    里處路面均繪有「請開頭燈」大字體警語、同線七十六點三
    公里處電子顯示看板亦顯示「開頭燈路段」警語、同線七十
    七公里處設有「濱海公路汽機車請開車頭燈」大型標誌牌、
    同線七十七點八公里處路面繪設「請開頭燈」及三角標誌、
    同線八十一公里處電子顯示看板亦顯示「開頭燈路段」警語
    ，且全日應開頭燈路段已自九十四年七月一日開始宣導活動
    、同年八月一日開始處罰，前揭該標誌、警語均係於異議人
    違規前之九十四年十二月前完成，有臺北縣政府警察局瑞芳
    分局覆函及所附各標誌、警語設置照片、臺北縣道路交通安
    全聯席會報九十四年六月十五日內簽影本、臺北縣政府警察
    局九十四年八月九日北縣警交字第○九四○一○八○九七號
    開頭燈執法作為函影本、「台二線、台二丁線及台九線全線
    開燈行駛事宜」實施資料影本在卷可稽。是異議人所行駛之
    台二線路段除經臺北縣政府公告為全天候應開頭燈路段，並
    經多方宣導一個月期間外，且於異議人行駛至經舉發地點前
    ，已可見前揭路上標牌、地面繪製等多種警語，異議人實難
    諉稱未見可辨識標誌，因而不知應開頭燈行駛云云。從而異
    議人違規情節明確，原處分並無違誤，異議人聲明異議並無
    理由，自應駁回。
五、依道路交通管理處罰條例第87條第2 項，道路交通案件處理
    辦法第19條，裁定如主文。
中　　華　　民　　國　　96　　年　　1 　　月　　31　　日
                  ?交通法庭　法　官　王偉光
以上正本證明與原本無異
如不服本裁定應於送達後5日內向本院提出抗告狀
                    ?        書記官　陳怡君
中　　華　　民　　國　　96　　年　　1 　　月　　31　　日
